臺灣高等法院高雄分院刑事裁定
111年度毒抗字第149號
抗  告  人  
即  被  告  王正偉


上列抗告人因聲請觀察勒戒案件，不服臺灣高雄地方法院中華民
國111年3月17日裁定(111年度毒聲字第134號)，提起抗告，本院
裁定如下：
    主  文
抗告駁回。
    理  由
一、抗告意旨略以：抗告人即被告王正偉（下稱被告）於民國10
    9年11月2日施用第二級毒品甲基安非他命，經檢察官以110
    年度毒偵字第319號為緩起訴處分，並命被告於7個月完成戒
    癮治療。被告於治療期間因感冒自行到西藥房購買成藥服用
    ，致驗尿呈現陽性反應。檢察官因而撤銷緩起訴處分並向原
    審聲請對被告為觀察勒戒處分。惟被告緩起訴期間驗尿呈陽
    性反應，係因服用感冒藥所致，非施用毒品所致。被告當時
    係因找不所服用之感冒藥，致未能對撤銷緩起訴處分及時救
    濟。事後被告已找到當時服用之感冒藥，可以證明被告所述
    為真。為此，對原審所准觀察勒戒處分提起抗告云云。
二、按犯毒品危害防制條例第10條之罪者，檢察官應聲請法院裁
    定，令被告入勒戒處所觀察、勒戒，其期間不得逾二月，毒
    品危害防制條例第20條第1項定有明文。
三、經查：
  ㈠被告於109年11月2日14時許，在位於高雄市○○區○○○路000號
    住處內，以將第二級毒品甲基安非他命置入玻璃球燒烤後吸
    食煙霧之方式，施用第二級毒品甲基安非他命1次乙節，業
    據被告於偵查中坦承不諱，且其為警採尿送驗結果，呈安非
    他命、甲基安非他命陽性反應之事實，有高雄市政府警察局
    苓雅分局偵辦麻藥煙毒案件嫌疑人尿液採證代碼對照表（尿
    液代碼：F-000000號）、濫用藥物尿液檢體監管記錄表及正
    修科技大學超微量研究科技中心109年11月18日尿液檢驗報
    告（原始編號：F-000000號）在卷可佐，足認被告上開任意
    性自白與事實相符。本件事證明確，被告於前揭時間地點施
    用第二級毒品甲基安非他命之事實，堪可認定。
　㈡被告從不曾因施用毒品，接受觀察、勒戒或強制戒治之執行
    ，本次犯行雖前經臺灣高雄地方檢察署（下稱高雄地檢署）
    檢察官以110年度毒偵字第319號為附命戒癮治療之緩起訴處
    分，緩起訴期間自110年5月7日至111年5月6日止，惟被告於
    緩起訴接受毒癮治療期間內再施用甲基安非他命毒品，有違
    背緩起訴應遵守或履行事項之情事，經同署檢察官以110年
    度撤緩字第471號撤銷緩起訴處分，於110年12月10日合法送
    達撤銷緩起訴處分書，被告聲請再議，臺灣高等檢察署高雄
    檢察分署駁回再議，撤銷緩起訴處分即確定，故被告並未完
    成戒癮治療期程等情，業經本院核閱全卷資料無誤，並有上
    開檢察官緩起訴處分書、撤銷緩起訴處分書、送達證書、臺
    灣高等檢察署高雄檢察分署111年度上聲議字第23號處分書
    及臺灣高等法院被告前案紀錄表等件在卷可參。而戒癮治療
    無論是否履行完畢，均無從認為被告事實上已接受等同「觀
    察、勒戒或強制戒治」執行完畢之處遇。本次應屬被告之「
    初犯」，而有毒品危害防制條例第20條第1項規定，給予適
    用觀察、勒戒之機會。
  ㈢毒品危害防制條例所規定之「觀察、勒戒」程序，係針對受
    處分人所為保安處分，目的在戒除行為人施用毒品身癮及心
    癮，以達教化與治療之目的，其立法意旨在幫助施用毒品者
    戒毒，性質上為一療程，而非懲罰，並屬強制規定，除檢察
    官審酌個案情形，依同條例第24條第1項為附命完成戒癮治
    療之緩起訴處分外，凡經檢察官聲請法院裁定將被告送勒戒
    處所觀察、勒戒者，法院僅得就其聲請審查被告是否有施用
    毒品之行為，以及被告是否為「初犯」或為觀察、勒戒、強
    制戒治執行完畢後「3年後再犯」而為准駁之裁定，並無自
    由斟酌以其他方式替代或得以其他原因免予執行之權。又是
    否給予被告為附命完成戒癮治療之緩起訴處分，屬刑事訴訟
    法第253條之1第1項及第253條之2第1項第6款特別賦予檢察
    官之職權，非法院所得審酌，且此非「觀察、勒戒」前置處
    分，也與被告是否判刑之追訴要件無關，檢察官自無義務說
    明為何不給予被告戒癮治療之緩起訴處分。法院縱使審查其
    裁量有無違法，也僅在卷證資料所示證物中審酌，而為最低
    限度之審查，即此部分為檢察官之裁量，必須予以尊重。 
  ㈣檢察官聲請書認本案原給予被告接受戒癮治療之機會，然被
    告卻不思改過，於緩起訴處分期間內又再施用毒品，有高雄
    市立凱旋醫院一般濫用藥物尿液檢驗報告單在卷可稽，爰依
    法聲請裁定將被告送勒戒處所觀察、勒戒，非無理由。原審
    依卷證認被告施用第二級毒品犯行，業經檢察官給予戒癮治
    療緩起訴處分，嗣因被告在緩起訴處分期間內之毒品採尿檢
    驗呈毒品陽性反應，未完成戒癮治療而撤銷緩起訴處分，可
    見被告其戒絕毒癮之意志不堅、自制力薄弱，若再僅以寬鬆
    之社區性戒癮治療，已難期待其能完全戒絕毒癮。是以，檢
    察官考量本案具體情節，向原審聲請令被告入勒戒處所觀察
    、勒戒，以監禁式之治療方式，求短時間內隔絕被告之毒品
    來源，務使其專心戒除毒癮，而未依刑事訴訟法第253條之1
    規定對被告為附命完成戒癮治療之緩起訴處分，核其此部分
    職權之行使尚屬合法，形式上亦無裁量恣意或濫用之情，於
    法有據。　
　㈤被告雖執上情提起抗告，惟其於緩起訴接受毒癮治療期間內
    再次施用甲基安非他命毒品，有違背緩起訴應遵守或履行事
    項之情事，已經檢察官以110年度撤緩字第471號撤銷緩起訴
    處分，被告聲請再議後，復經臺灣高等檢察署高雄檢察分署
    駁回再議，撤銷緩起訴處分已確定，前已述明。被告主張其
    未有違背緩起訴應遵守事項情事，與上開證據不符，尚無可
    採。
四、綜上所述，原審因認檢察官之聲請為正當，而依毒品危害防
     制條例第20條第1項，裁定被告施用第二級毒品，令入勒戒
    處所觀察、勒戒，其期間不得逾2月。經核並無不合，被告
    仍執前詞提起抗告，而指摘原裁定不當，為無理由，應予駁
    回。
據上論結，應依刑事訴訟法第412 條，裁定如主文。
中　　華　　民　　國　　111 　年　　4 　　月　　25　　日
                  刑事第六庭    審判長法  官  李政庭
                                      法  官  王光照
                                      法  官  施柏宏
以上正本證明與原本無異。
不得再抗告。
中　　華　　民　　國　　111 　年　　4 　　月　　25　　日
                                      書記官  沈怡瑩